---
title: 'Rapport du TP1 de statistique Exploratoire : Analyse en Composante Principales
  Normée'
author: "Rémy Gaudré"
date: "10 septembre 2019"
output: html_document
---

```{r setup, include=FALSE}
knitr::opts_chunk$set(echo = TRUE)
```
##Question 1
```{r}
donnees = read.csv("donneepub.csv",header = TRUE,sep="\t", dec=",")
```
##Question 2
```{r}
summary(donnees)
```
##Question 3
```{r}
R = cor(donnees[-1])
print(R)

library(Hmisc)
P = rcorr(as.matrix(donnees[-1]))$P
print(P)
```

##Question 4 : ACP
###a. ACP
```{r}
library("FactoMineR")
res.pca <- PCA(donnees[-1], graph = FALSE)
```
###b.Combien de composantes principales retenir ?
```{r}
eig.val <- res.pca$eig
barplot(eig.val[, 2], 
        names.arg = 1:nrow(eig.val), 
        main = "La variances expliquée pas les composantes principales (%)",
        xlab = "Composantes Principales",
        ylab = "Pourcentage de la variance",
        col ="steelblue")
eig.val
```
Pour avoir au moins 80% de la variance qui soit expliqué, on garde les 3 premières composantes.

###c.coordonnées, corrélations, cosinus carrés, et contributions de chaque variables
```{r}
res.pca$var
```

###d.Interpreter les composantes retenues par rapport au médias publicitaires.
```{r}
res.pca$var$contrib
```
Les variables newspaper, magazine et tv contribuent le plus à la formation de la première composante principale.
Les variables cinéma et Outdoor/Transport contribuent le plus à la seconde composante principale.
Les variables radio et cinéma contribuent le plus à la troisième composante principale.
```{r}
res.pca$var$cos2
```
La variable newspaper et tv sont très bien représentées sur la première composante principale.
La variable magasine est représentée à moitié par la première composante principale.
Les autres variables sont mal représentées par la première composante principale.
Les variables cinéma et Outdoor/Transport sont bien représentées par la seconde composante principale.
Les autres variables sont mal représentées sur la seconde composante principale.
La variable radio est bien représentée sur la troisième composante principale, les autres mal.



```{r}
res.pca$var$coord
```
Newspaper est opposé en signe par rapport à magasine et tv sur la première composante principale.

```{r}
plot(res.pca, axes=c(1,2),choix = "var")
plot(res.pca, axes=c(1,3),choix = "var")
plot(res.pca, axes=c(2,3),choix = "var")
help(plot)
```
