---
title: 'Rapport du TP2 de Statistique Exploratoire : Analyse Factorielle des correspondances'
author: "Rémy Gaudré"
date: "20/09/2019"
output: html_document
---

```{r setup, include=FALSE}
knitr::opts_chunk$set(echo = TRUE)
library(Hmisc)
library(FactoMineR)
```

## Première partie : importation des données
```{r}
donnees = read.csv("dataTP2.csv",header = TRUE,sep=";", dec=".")
```

## Seconde partie : mettre en oeuvre la méthode AFC
### Statistique descriptive
```{r}
summary(donnees)
```
Les données se compose d'un tableau de contingence entre les variables marque et appréciation.
### Coefficients de corrélation
```{r}
rcorr(as.matrix(donnees[-1]))
```
Les modalités sont considérées comme significativement corrélées si la p-value < 0.05.  
Voici les différentes corrélation que l'on peut retrouver :  

* ORLY - ICAR : p-value = 0.0004 et r² = -0.88
* DIRE - ESCA : p-value = 0.0496 et r² = -0.60
* ICAR - ZODI : p-value = 0.0199 et r² = 0.69
* ICAR - PAVI : p-value = 0.0429 et r² = -0.62
* ZODI - COCK : p-value = 0.0164 et r² = 0.70  

### AFC
```{r}
donnees.ca = CA(donnees[-1],ncp=4,graph=FALSE)
```
## Troisième partie : Analyse des résultats
### Combien d'axes peut-on retenir et pourquoi ?
```{r}
# Nombre de composantes principales
donnees.ca$eig

barplot(donnees.ca$eig[, 2], 
        names.arg = 1:nrow(donnees.ca$eig), 
        main = "La variances expliquée pas les composantes principales (%)",
        xlab = "Composantes Principales",
        ylab = "Pourcentage de la variance",
        col ="steelblue")
mean(donnees.ca$eig[,1])
```
Selon le critère des 80% de variance expliquée : il faut garder au moins les 4 premières composantes principales, car le pourcentage de variance expliquée cumulée des 4 premières composantes principales est de 82.50%.
Selon le critère de Kaiser, (la moyenne des valeur propres étant de 0.05) le nombre d'axes à retenir est de 5. 
### Interpréter les 4 premiers axes en fonction des marques
Analyse de la contribution :
```{r}
donnees.ca$col$contrib
```
La contribution moyenne est de 100/12 = 8.3333. Les variables ayant une contribution supérieure à la moyenne participe plus à la création de l'axe.

Sur la première dimension : ORLY, CORS, ZODI et HOTE contribuent à la création de l'axe.  
Sur la seconde dimension : DIRE, ESCA et HOTE contribuent à la création de l'axe.  
Sur la troisième dimension : ALEZ, DIRE, COCK contribuent à la création de l'axe.  
Sur la quatrième dimension : ALEZ, CORS, ZODI, et COCK contribuent à la création de l'axe.  

Analyse de la qualité de représentation (cos²):
```{r}
donnees.ca$col$cos2
```
Les modalités sont considérées comme bien représenté lorsque cos²>= 0.4 et très bien représenté pour cos²>=0.7, sinon elles sont considérées comment mal représentées sur l'axe.  
Sur la première dimension : ORLY, CORS, FONT et ZODI sont bien représentées.
Sur la seconde dimension : DIRE, HOTE sont bien représentées et ESCA est très bien représenté.
Sur la troisième dimension : ALEZ est bien représenté.
Sur la quatrième dimension, aucune modalité est bien représentée.

Analyse des coordonnées :
```{r}
donnees.ca$col$coord
```
